【裁判字號】    97,訴,684
【裁判日期】    980507
【裁判案由】    侵權行為損害賠償
【裁判全文】
臺灣彰化地方法院民事判決              97年度訴字第684號
原      告  乙○
特別代理人  丙○○
訴訟代理人  陳建良律師
被      告  甲○○
訴訟代理人  何孟育律師
訴訟代理人  林文成律師
複  代理人  丁○○
上列當事人間請求侵權行為損害賠償事件，本院於民國98年4 月
23日言詞辯論終結，判決如下：
    主      文
被告應給付原告新臺幣壹佰玖拾柒萬玖仟參佰陸拾柒元及自民國
九十七年八月十四日起至清償日止按週年利率百分之五計算之利
息。
原告其餘之訴駁回。
訴訟費用由被告負擔百分之九十九，餘由原告負擔。
本判決原告勝訴部分，於原告以新臺幣陸拾伍萬元為被告預供擔
保後得假執行；但被告如以新臺幣壹佰玖拾柒萬玖仟參佰陸拾柒
元為原告預供擔保得免為假執行。
原告其餘假執行之聲請駁回。
    事實及理由
一、原告起訴主張：
（一）原告乙○現無訴訟能力，經其子丙○○聲請法院選任特別
      代理人，本院以97年度聲字第334 號民事裁定選任丙○○
      為對被告提起損害賠償之訴、聲請保全處分及強制執行之
      特別代理人確定，是特別代理人丙○○自得代理原告提起
      本件訴訟，合先敘明。
（二）被告甲○○於民國（下同）96年7 月2 日上午9 時35分許
      ，駕駛車牌號碼OA-4605 號自用小貨車，沿彰化縣伸港鄉
      ○○路○ 段由南往北直行至該路段210 號前時，本應注意
      車前狀況及兩車併行之間隔，並隨時採取必要之安全措施
      ，而依當時天候晴、日間有自然光線、道路乾燥、無缺陷
      、無障礙物且視距良好等情形下，並無不能注意之情事，
      竟疏未注意車前狀況及保持兩車併行之間隔，駕車自後方
      超越原告所騎乘同向行駛之車牌號碼ILK-871 號重型機車
      ，且不慎以右側車身擦撞前開重型機車之手把，致原告人
      車倒地，因此受有左側額頂葉區硬腦膜下及顱內出血、右
      側顳葉區顱內出血、創傷性蜘蛛網膜下出血、左側第3 及
      第5 肋骨骨折等傷害。
（三）按汽車行駛時，駕駛人應注意車前狀況及兩車併行之間隔
      ，道路交通安全規則第94條第3 項訂有明文。被告駕車自
      後方超越原告所駕機車，自應注意是否已與原告機車保持
      安全間隔，以便安全超越。被告違反上開規定超車，駕駛
      行為自有過失，且與原告所受傷害間存在因果關係。原告
      因受前述傷害，自96年7 月2 日至同年7 月23日於彰化秀
      傳紀念醫院住院22日，並於出院後，又因損傷後顱內出血
      ，於96年7 月24日至秀傳紀念醫院住院至96年8 月7 日止
      ，計14日。嗣原告因病況持續惡化，經診斷為「因車禍腦
      出血，導致永久性喪失語言及咀嚼機能，四肢乏力，生活
      無法自理」，顯有24小時由專人照顧之必要。故被告依民
      法第184 條第1 項前段、第193 條及第195 條第1 項前段
      之規定，請求被告賠償下列總計新臺幣（下同）6,763,07
      4 元之損害：
    1.醫療費用：原告因上開傷害而受醫療，目前已支出醫療費
      用44,876元，此為增加生活上需要之必要費用，自得請求
      被告賠償。
    2.看護及其他生活上增加之必要費用：合計3,718,198 元（
      誤載為3,486,155 元）。
    (1)看護費部分：原告自96 年7月2日發生事故後，除至同年7
      月13日止，係住於加護病房，無需自請看護外，自96 年7
      月13日起至97年4 月2 日止（自97年4 月3 日起則入住養
      護中心）共計265 日，均有由專人24小時看護之必要。而
      依中部地區一般看護費用之收費標準，全日看護所需之費
      用每日至少為1,000 元，上開期間原告所需支出之看護費
      用至少為265,000 元。雖原告傷後住院及在家休養之期間
      均係由家人輪流照護，並無實際看護費用之支出，然此係
      因原告與親人之親情而免為費用之支付，並非謂原告未受
      有此增加生活上所需費用之損害，此利益不得由被告享之
      ，乃屬當然，原告應仍得請求被告賠償此部分之損害。
    (2)增加必要生活費部分：原告自97年4月3日起入住長欣護理
      之家，每月應付養護費用25,000元及支付購置成人紙尿布
      之費用1,800 元，97年7 月31日前已支出之養護費用為10
      5,533 元（誤載為98, 333 元），已支出之尿布費用則為
      7,200 元。原告現年69歲，以95年臺灣省男性簡易生命表
      估算，應有餘命至少14年，扣除法定期前利息後，一次請
      求，現得請求被告賠償之養護費應為3,122,822 元（2500
      0 ×12×10.00000000） ；紙尿布費用應為224,843 元，
      是本件養護費用及紙尿布費用合計為3,453,198 元（誤載
      為3,347,665 元）。
    3.精神慰撫金：原告因本件事故除所受傷痛折磨外，顯將臥
      床終生，無法行動、言語，故精神上所受痛苦，請求被告
      賠償3,000,000 元以為補償，應屬適當。
（四）原告就本件事故所受損害，目前已受領汽車第三強制責任
      險理賠1,566,791 元，扣除後尚得請求被告賠償5,198,51
      0 元，現僅請求200 萬元，並聲明：請求判決如主文所示
      ，並願供擔保，請准宣告假執行。
（五）對被告抗辯之陳述：
    1.原告係因被告駕車自後方超越，所騎機車左握把遭被告右
      側車身擦撞，方致人車失控倒地受傷，有道路交通事故現
      場圖「肇事經過摘要」欄之記載、彰化縣警察局現場勘查
      報告之記載、臺灣省彰化縣區車輛行車事故鑑定委員會97
      0453案鑑定意見書在卷可稽。且被告於警詢中稱：「我有
      超越乙部行駛在兩車道中心線之機車，超越後我有聽到碰
      一聲，回頭看時已經有乙部機車跌倒在快車道中央。」，
      足見原告確因被告之超車行為而受傷無疑。
    2.原告於96年9 月8 日就本案於彰化縣警察局和美分局伸港
      分駐所應訊時，對於事故發生經過，幾乎均回答：不知道
      、記不清楚等語，故其能否謂意識清楚已非無疑，又原告
      於同日至醫院就診後，經醫師診斷其一切日常生活起居仍
      有專人24小時全天照料之必要，此一情形至96年11月間調
      解時亦未好轉，原告係在親人陪同下，乘坐輪椅抵達調解
      現場，被告抗辯原告並無受專人看護之必要，應無理由。
      按「親屬代為照顧被害人之起居，固係基於親情，但親屬
      看護所付出之勞力並非不能評價為金錢，雖因二者身分關
      係而免除被害人之支付義務，惟此種基於身分關係之恩惠
      ，自不能加惠於加害人（最高法院94年度臺上字第1543號
      判決意旨參照）。是被告抗辯原告係由其親人照顧，不得
      請求看護費云云，自不足採。再親屬間之看護，縱因出於
      親情而未支付該費用，然其所付出之勞力，顯非不能以金
      錢為評價，此種基於身分關係之恩惠，自不能加惠於加害
      人，而應比照一般看護情形，認被害人受有相當看護費之
      損害，命加害人賠償，始符民法第193 條第1 項所定「增
      加生活上需要」之意旨（最高法院89年度臺上字第1749號
      判決意旨參照）。故原告於97年4 月3 日前雖均係由親屬
      看護，然並非不得比照一般看護情形，請求被告賠償。原
      告既經鑑定為極重度肢體障礙，生活已完全無法自理，顯
      有由專人24小時照顧之必要，參以一般專業看護，所需費
      用在每日2,000 元以上，今原告僅以每日1,000 元請求，
      顯無過高之虞。而被告所提之收費及補助標準一覽表，係
      內政部就其所轄下社政機構所自行頒訂之必要費用收取標
      準，並非一般公私立身心障礙福利機構所一體適用之收費
      標準。身心障礙福利機構與個人看護不同，依內政部所訂
      定「身心障礙福利機構設施及人員配置標準」第12 條 第
      2 項第4 、5 款及第3 項之規定，在以照顧植物人、重癱
      、長期臥床或身心功能退化者為主之機構，其生活服務員
      （相當於看護）係按收服務人數比例以1 比3 至1 比6 遴
      用，其收取之費用當然較個人看護所需費用為低；且看護
      之工作由親人為之，衡情反可能較受顧看護更為仔細、用
      心是，被告據此指原告所主張之必要看護費用過高，顯無
      理由。
    3.生命表編製依據之死亡率為真實死亡率，原即包含因各種
      疾病、事故傷害而死亡之人口在內，當然亦包含植物人等
      身心障礙人口之死亡數。植物人與腦死不同，係大腦部分
      功能受損而無法與外界溝通，其餘身體狀況並未較一般人
      差，若照顧得當，其壽命並非必較常人為短，且植物人既
      處於臥床狀態，因事故傷害而死亡之機率與常人相較即大
      幅降低，又原告生活起居係由專業養護機構照護，飲食營
      養調配均由專家為之，在統計學上之死亡機率並非定高於
      常人。況植物人之壽命與醫療水準及照顧方法息息相關，
      被告所引85年間之資料，在醫療水準與照顧方法持續發展
      13年後之今日，其參考性顯然不足。
    4.原告為國小肄業，育有2 子1 女，次子尚未結婚，名下現
      雖同有土地及建物各1 筆，然原告早於81年間即以之設定
      抵押權，向彰化縣伸港鄉農會借款300 餘萬元，於本案車
      禍後根本無力償還，與配偶2 人現全賴子女扶養。而查被
      告名下現有土地1 筆、建物1 棟，於97年2 月25日，被告
      尚以所有之土地為第三人設定1,200 萬元之最高限額抵押
      權，足見價值不菲。是原告請求被告賠償之精神慰撫金數
      額，應無過高之嫌。
二、被告答辯：
（一）依道路交通安全規則第99條規定：「機器腳踏車行駛之車
      道及轉彎，應依標誌或標線之規定行駛；無標誌或標線者
      ，依左列規定行駛：一、在未劃分快慢車道之道路，得在
      最外側二車道行駛；單行道得在最左、右側車道行駛。二
      、在已劃分快慢車道之道路，雙向道路得在最外側快車道
      及慢車道行駛。」依道路交通事故現場圖所示，本件車禍
      肇事地點係在已劃分快慢車道之道路內側快車道上，顯見
      原告於行駛於肇事道路上時，未遵守規定行駛在外側慢車
      道上；再依彰化縣警察局現場勘查報告所載：「本案車號
      OA-4605 號自小貨車右後側車身上疑似黑色塑膠外附刮擦
      痕與車號ILK-871 重機車左握把橡皮之距地高度、寬度、
      顏色均相近，且左握把橡皮均留有與自小貨車車身漆相似
      之藍色外附漆粉末，不排除本案車號OA-4605 號自小貨車
      與車號ILK-871 重機車發生擦撞之可能性」，是如本件被
      告所有之自小貨車與原告騎乘之重機車之撞擊點分別係小
      貨車之右後側車身與重機車之左握把，則當時原告騎乘之
      重機車應非行駛於被告自小貨車前，被告應無未注意車前
      狀況之過失甚明，是臺灣省彰化縣區車輛行車事故鑑定委
      員會鑑定書之鑑定意見容有疑問。
（二）本件臺灣省車輛行車事故覆議鑑定委員會之覆議意見亦有
      誤：
    1.該覆議意見認原告行駛禁行機車之路段，有違規定，卻認
      原告無肇事原因，認定乃有矛盾。
    2.蓋依道路交通事故調查報告表第項當事者行動狀態欄記
      載第2 當事者（即原告）之行動狀態係註記07向左變換車
      道，及核原告與被告兩造發生擦撞之位置分別係原告機車
      之左握把、左前方向燈後緣、置物箱及後擋泥板與被告之
      右後車身側，更益足證明係原告駕駛重機車於禁行機車之
      內側車道且不當變換車道，致其所駕駛之重機車擦撞被告
      之右後車身，而非因被告有任何不當超車之行為，且因原
      告不當變換車道，致擦撞被告之右後車身，實難以期待被
      告對原告突發之變換車道行為能加以注意，進而不能認被
      告有任何過失可言，上開覆議意見對此皆疏而未論，自屬
      有誤。
    3.另依臺灣省彰化縣區車輛行車事故鑑定委員會鑑定書之鑑
      定意見，亦認本件路權歸屬方面，原告應遵守標誌之指示
      ，不得在禁行機車之內側車道行駛，但原告疏未注意及此
      ，違規行駛禁行機車之內側車道行駛，顯見上開事故鑑定
      委員會係認在路權歸屬上原告應有重大過失，然該覆議意
      見卻認在本件事故上原告無肇事原因，自屬違誤，而不可
      採。
（三）退萬步言，若被告有過失，原告請求之賠償數額亦屬過高
      ：
    1.看護費部分：
      原告主張自96年7 月13日至97年4 月2 日在家中由其親屬
      看護期間，仍依一般看護費用之收費標準計算云云，但查
      該部份原告並未實際支出，自不得請求。且由親屬看護者
      ，除該負責看護之親屬係屬專業人員外，因其未具備專業
      看護之本職學能，不能以專業看護視之，其看護費用尚不
      得以專業標準計算。又原告看護費之請求係自96年7 月13
      日起計算，然查，96年9 月8 日原告至彰化縣和美分局伸
      港分駐所製作警詢筆錄時，對警詢內容皆能依其己身認知
      回答，並於筆錄訊後簽名，而於兩造於96年11月在彰化縣
      伸港鄉調解委員會進行調解時，亦親自到場表示意見，故
      在當時應無須受完全看護之必要。另原告請求看護費每日
      以1,000 元計，每月即須達3 萬元，惟依內政部公告養護
      收費標準，住宿養護每月重度以上為2 萬元，顯原告請求
      之數額亦屬過高。另參照最高法院86年臺上字第784 號判
      決所載，已屬植物人狀態之原告其生命餘命自較常人平均
      餘命為短，自不應依一般生命餘命表計算其看護費及紙尿
      布等費用請求之依據。
    2.慰撫金部分：
      原告請求之慰撫金亦屬過高，雖原告以被告名下之土地尚
      為第三人設定最高限額抵押權為由，主張被告之財產價值
      不菲云云，但查，被告前開抵押權設定之因即係為家內大
      小謀一棲身之所而向他人設定抵押貸款以求建屋之資金，
      而所有之土地若遭拍賣，其價值恐不足清償抵押債務。又
      被告為國小畢業，育有2 子，家中尚有父母及一殘障兄長
      須扶養，現母親罹患重大傷病，兄長又為殘障，且被告目
      前待業中，己身之資力實屬困窘。並聲明：(1)原告之訴及
      假執行之聲請均駁回。(2)如受不利之判決，願供擔保，請
      准宣告免為假執行。
三、兩造不爭執之事項：
（一）被告於96 年7 月2 日9 時35分許，駕駛車牌號碼OA-4605
      號自用小貨車，沿彰化縣伸港鄉○○路○ 段由南往北直行
      ，經過該路段210 號前。原告於96年7 月2 日9 時35分許
      ，騎乘車牌號碼ILK-871 號重型機車，亦沿彰化縣伸港鄉
      ○○路○ 段由南往北直行，經過該路段210 號前。兩造車
      輛發生車禍，原告人車倒地，受有左側額頂葉區硬腦膜下
      及顱內出血、右側顳葉區顱內出血、創傷性蜘蛛網膜下出
      血、左側第3 及第5 肋骨骨折等傷害。
（二）原告因受前述傷害，除自96年7 月2 日至同年7 月23日於
      彰化秀傳紀念醫院住院22日外，並因損傷後顱內出血，於
      出院後又於96年7 月24日至秀傳紀念醫院住院至96年8 月
      7 日計14日。嗣原告因病況持續惡化，經診斷為「因車禍
      腦出血，導致永久性喪失語言及咀嚼機能，四肢乏力，生
      活無法自理」。
（三）原告因前開傷害，目前已支出之醫療費用為44,876元，屬
      增加生活上需要之必要費用。
（四）原告已受領汽車第三強制責任險理賠1,566,791元。
四、本院之判斷：
（一）原告主張之上開事實，業據其提出道路交通事故現場圖、
      診斷證明書、身心障礙鑑定表、本院97年度聲字第334 號
      民事裁定、入住證明及繳費清單、醫療費用收據11紙、95
      及96年臺灣省簡易生命表、年別單利5 ％複式霍夫曼係數
      表、土地及建物登記謄本、內政部統計處網站網頁資料、
      身心障礙者權益保護法、身心障礙福利機構設施及人員配
      置標準全文等資料附卷可稽，被告則否認過失，並以原告
      請求賠償之部分項目無必要、過高等語置辯。
（二）按因故意或過失，不法侵害他人之權利者，負損害賠償責
      任，民法第184 條第1 項前段定有明文，乃侵權行為損害
      賠償責任之法律規定，是本件首要爭點在於被告是否為車
      禍肇事因素，並因過失不法侵害原告之權利。經查：本件
      兩造車禍時係屬日間，肇事路段為繪有快車道及機車優先
      道之路段，肇事地點屬乾燥、無缺陷之柏油路面，且無障
      礙物，視距良好，原告騎乘機車係在被告所駕駛自小貨車
      之右前方行駛，被告超越行駛於快慢車道中線之原告後，
      有聽見碰撞聲，並回頭看見原告人車倒地等情，經被告於
      另案警詢時自承不諱，且有彰化縣警察局和美分局96年11
      月和警分偵字第09600021968 號刑案偵查卷內之道路交通
      事故談話記錄表、道路交通事故現場圖、彰化縣警察局現
      場勘查報告在卷可憑，堪認屬實。是被告駕駛自小貨車超
      車時，未與前車保持安全間隔，為本案車禍肇事之原因，
      應可認定，被告雖以彰化縣警察局現場勘查報告載有：「
      本件被告所有之自小貨車與原告騎乘之重機車之撞擊點分
      別係小貨車之右後側車身與重機車之左握把」等語，而推
      論當時原告騎乘之重機車應非行駛於被告自小貨車前方，
      被告應無未注意車前狀況之過失等節，然衡諸一般事理，
      「被告所有之自小貨車與原告騎乘之重機車之撞擊點分別
      係小貨車之右後側車身與重機車之左握把」與「被告超越
      行駛於前方之原告車輛，導致兩車擦撞」並無矛盾可言，
      礙難遽以推論兩車必恆屬併行之狀態，而排除其中一車超
      越前車，曾短暫併行、產生擦撞之可能性，故被告前開所
      為之辯解，並無可採。再原告當時是否變更車道行駛、違
      規行駛於快車道，均與被告超越前車未保持安全距離係屬
      二事，倘若認定原告確有上開駕駛行為，充其量僅為原告
      行駛行為是否亦有過失之認定，並不影響被告本身過失之
      認定甚明。卷附之臺灣省彰化縣區車輛行車事故鑑定委員
      會鑑定意見及臺灣省車輛行車事故覆議鑑定委員會覆議鑑
      定意見均同此見解。另原告確實因為上揭車禍，受有左側
      額頂葉區硬腦膜下及顱內出血、右側顳葉區顱內出血、創
      傷性蜘蛛網膜下出血、左側第3 及第5 肋骨骨折等傷害，
      為被告所不爭執，並有診斷證明書、身心障礙鑑定表、本
      院97年度聲字第334 號民事裁定、入住證明及繳費清單、
      醫療費用收據11紙在卷可按，足徵原告主張被告之過失行
      為與原告所受之傷害間具有相當因果關係，堪以採信。
（三）次按不法侵害他人之身體或健康者，對於被害人因此喪失
      或減少勞動能力或增加生活上之需要時，應負損害賠償責
      任；不法侵害他人之身體、健康者，被害人雖非財產上之
      損害，亦得請求賠償相當之金額，民法第193 條第1 項、
      第195 條第1 項前段定有明文。被告既應對原告負共同侵
      權行為損害賠償責任，原告自得依民法第184 條第1 項前
      段及上揭規定請求被告賠償醫療及復健費用、看護費用、
      不能工作之損失、非財產上之損害即精神慰撫金。以下即
      就原告請求損害賠償項目，分別審酌如下：
    1.增加生活上必要支出費用部分：
   (1) 醫療費部分：
      原告主張其因本次車禍導致受傷就診所生之醫療費用，總
      計44,876元，業據其提出收據等項為證，並為被告所不爭
      執，堪信原告確有此部分之支出，承上所述，原告此部分
      之請求，應予准許
   (2) 居家看護費部分：
      原告自96年7 月2 日發生事故後，除至同年7 月13日止，
      係住於加護病房，無需自請看護外，自96年7 月13日起至
      97年4 月2 日止（自97年4 月3 日起則入住養護中心）共
      計265 日，均有由專人24小時看護之必要，有財團法人彰
      濱秀傳紀念醫院96年7 月23日、96年8 月7 日、96年9 月
      8 日、97年6 月25日診斷證明書、彰化縣身心障礙者鑑定
      表附卷可證，堪信為真。原告雖於96年9 月8 日曾因本案
      至彰化縣警察局和美分局伸港分駐所應訊，然詢問幾乎均
      答以：「不知道、記不清楚」等語，且於同日至醫院就診
      時，經醫師診斷其一切日常生活起居仍需專人24小時全天
      照料，有彰化縣警察局和美分局96年11月和警分偵字第09
      600021968 號刑案偵查卷內之道路交通事故調查筆錄、財
      團法人彰濱秀傳紀念醫院96年9 月8 日診斷證明書附卷可
      據，故其當時意識並非清楚當可認定。又原告一切日常生
      活起居需專人24小時全天照料之情形，原告已盡舉證之責
      ，有96年7 月至97年6 月間之醫院診斷證明書4 紙附卷可
      佐，如前所述，是原告是否於前開期間內之96年11月兩造
      調解時，病情頓時好轉、無須他人24小時全天照料，就此
      應轉由被告負舉證之責任，而查，被告於本件審理時，自
      始未能提出相關之資料以實其說，是被告抗辯上開期間原
      告並無受專人看護之必要，應無理由。再按親屬代為照顧
      被害人之起居，固係基於親情，但親屬看護所付出之勞力
      並非不能評價為金錢，雖因二者身分關係而免除被害人之
      支付義務，惟此種基於身分關係之恩惠，自不能加惠於加
      害人，應比照一般看護情形，認被害人受有相當看護費之
      損害，命加害人賠償，始符民法第193 條第1 項所定「增
      加生活上需要」之意旨（最高法院89年度臺上字第1749號
      、94年度臺上字第1543號判決意旨參照）。故由親屬看護
      時雖無現實看護費之支付，仍應認原告受有相當於看護費
      之損害，得比照一般看護情形向被告請求賠償，始符公平
      原則。而依中部地區一般看護費用之收費標準，全日看護
      所需之費用每日至少為1,000 元，有看護費用網路查詢資
      料3 份在卷可考，上開期間原告所需支出之看護費用至少
      為265,000 元，應可認定。被告雖提出收費及補助標準一
      覽表，主張費用過高云云，然前揭表格係內政部就其所轄
      下社政機構所自行頒訂之必要費用收取標準，並非一般公
      私立身心障礙福利機構所一體適用之收費標準，身心障礙
      福利機構與個人看護不同；且依內政部所訂定「身心障礙
      福利機構設施及人員配置標準」第12條第2 項第4 、5 款
      及第3 項之規定，在以照顧植物人、重癱、長期臥床或身
      心功能退化者為主之機構，其生活服務員（相當於看護）
      係按收服務人數比例以1 比3 至1 比6 遴用，其收取之費
      用當然較個人一對一之專屬看護所需費用為低，無法適用
      於本案之情形，故被告上揭辯解乃無理由。
    (3)護理之家養護及尿布費部分：原告自97年4 月3 日起入住
      長欣護理之家，每月應付養護費用25,000元，有長欣護理
      之家入住證明1 紙、暫繳清單3 紙附卷可查。原告現年69
      歲，以95年臺灣省男性簡易生命表估算，應有餘命至少14
      年，扣除法定期前利息後，一次請求，現得請求被告賠償
      之養護費應為3,122,822 元（25,000 ×12×10.00000000
      ），此等看護費用，為增加原告生活上之需要費用，被告
      應負損害賠償責任。至原告主張每月應支付購置成人紙尿
      布之費用1,800 元，97年7 月31日前已支出之尿布費用為
      7,200 元，得請求之紙尿布費用合計應為224,843 元等乙
      節，因原告並未提出相關之單據、資料佐證，尚難認定屬
      實，不應准許。
    2.精神慰撫金部分：
      原告主張遭被告駕車肇事不法侵害成重傷，除受傷痛折磨
      外，將臥床終生，無法行動、言語，故精神上所受痛苦非
      微，請求被告3,000,000 元之非財產上之損害賠償等語。
      經查，原告為國小肄業，育有2 子1 女，次子尚未結婚，
      名下現雖同有土地及建物各1 筆，然原告早於81年間即以
      之設定抵押權，向彰化縣伸港鄉農會借款300 餘萬元，目
      前與配偶2 人現全賴子女扶養。而查被告國小畢業，育有
      一子一女，均就讀國中，家中尚有重病之母親與殘障之兄
      長需扶養，之前開設工廠，目前打零工為生，名下現有土
      地1 筆、建物1 棟，於97年2 月25日，被告以所有之土地
      為第三人設定1,200 萬元之最高限額抵押權，有稅務電子
      閘門財產所得調件明細表、土地及建物謄本在卷可參，本
      院據上審酌兩造之身分、地位、經濟、家庭狀況，及原告
      受傷、痛苦、過失程度各情後，認原告請求精神慰撫金即
      非財產上之損害1,000,000 元，始屬相當，逾此部分之請
      求，稍嫌過高，不應准許。
（四）按「損害之發生或擴大，被害人與有過失者，法院得減輕
      賠償金額，或免除之。」，民法第217 條第1 項定有明文
      。經查：本案之車禍係發生於快車道上，且當時原告正騎
      乘機車行駛於快車道上乙情，據被告於警詢中陳述歷歷，
      且為原告所不爭執，有彰化縣警察局和美分局96年11月和
      警分偵字第096000 21968號刑案偵查卷內之道路交通事故
      調查報告表、道路交通事故談話記錄表附卷，堪認屬實。
      原告疏未注意標誌之指示，違反道路交通安全規則第99條
      規定，行駛於禁行機車之快車道上，而與同車道同方向行
      駛之被告車輛發生擦撞，自有過失，卷附之臺灣省彰化縣
      區車輛行車事故鑑定委員會之鑑定意見亦同，足見原告就
      本件車禍之發生與有過失。本院據此審酌兩造肇事之情節
      ，認原告應負擔百分之20之過失責任，被告則負擔百分之
      80之過失責任，始較適當。爰依此過失比例計算結果，原
      告得請求被告損害賠償金額為3,546,158 元〈計算式：（
      44,876＋265,0 00＋3,122,822 ＋1,000,000） ×0. 8≒
      3,546,158 元，元以下四捨五入〉。
（五）按「保險人依本法規定所為之保險給付，視為被保險人損
      害賠償金額之一部分；被保險人受賠償請求時，得扣除之
      。」，強制汽車責任保險法第32條定有明文。原告因本件
      車禍受傷後已領取強制汽車責任保險金1,566,791 元，為
      兩造所不爭執。是以，經扣除已領取保險金1,566,791 元
      後，原告得請求被告賠償金額為1,979,367 元（計算式：
      3,546,158－1,566,791＝1,979,367）。
五、綜上所述，原告本於侵權行為損害賠償之法律關係，請求被
    告給付原告1,979,367 元，及自起訴狀繕本送達被告之翌日
    即97年8 月14日起至清償日止，按年息百分之5 計算之利息
    ，為有理由，應予准許。逾此範圍之請求，不應准許，應予
    駁回。
六、兩造均陳明願供擔保聲請宣告假執行或免為假執行，經核原
    告勝訴部分，於法並無不合，爰分別酌定相當擔保金額宣告
    之。至於原告敗訴部分之請求既為無理由，其假執行之聲請
    ，已失所附麗，併予駁回。
七、本件事證已臻明確，兩造其餘之攻擊或防禦方法及事證，經
    本院詳加審酌後，核與本件判決結果不生影響，爰不逐一論
    述，附此敘明。
八、訴訟費用依原告勝訴之比例，確定兩造應負擔之比例如主文
    所示。
九、訴訟費用負擔之依據：民事訴訟法第79條。
中    華    民    國    98    年    5     月    7     日
                      民事第二庭法  官  林秉暉
上正本係照原本作成。
如對本判決上訴，須於收受送達後20日內向本院提出上訴狀。
中    華    民    國    98    年    5     月    8     日
                                書記官  廖春慧


司法院資訊處製作；財團法人民間司法改革基金會備份。
